【裁判字號】    95,易,1953
【裁判日期】    951130
【裁判案由】    傷害
【裁判全文】
臺灣板橋地方法院刑事判決              95年度易字第1953號
公  訴  人  臺灣板橋地方法院檢察署檢察官
被      告  乙○○
上列被告因傷害案件，經檢察官提起公訴（九十五年度偵緝字第
一八三九號），被告於本院準備程序中就被訴事實為有罪之陳述
，經告知被告簡式審判程序之旨，並聽取當事人之意見後，本院
合議庭裁定由受命法官獨任進行簡式審判程序，判決如下：
    主  文
乙○○傷害人之身體，處有期徒刑肆月，如易科罰金，以銀元
佰元折算壹日。
    犯罪事實
一、緣溫錫昌因積欠洪隆昌債務，遂將其對乙○○之本票債權讓
    渡給洪隆昌，洪隆昌竟於民國九十四年六月二十三日晚間十
    時許，前往乙○○在位於臺北縣三重市○○路十三巷十九號
    一樓住處，向乙○○追討債務未果而發生激烈衝突，過程中
    ，乙○○竟基於傷害他人身體之故意，持自甲○○手中奪得
    之開山刀朝甲○○之身體猛砍，導致甲○○受有頭部、頸部
    、右上臂、左下腹、左大腿、右膝蓋多處撕裂傷等傷害。
二、案經甲○○訴由臺北縣政府警察局三重分局報請臺灣板橋地
    方法院檢察署檢察官偵查，乙○○於本院準備程序中就被訴
    事實為有罪之陳述，經告知乙○○簡式審判程序之旨，並聽
    取當事人之意見後，本院合議庭裁定由受命法官獨任進行簡
    式審判程序。
    理  由
一、上揭犯罪事實，業據被告乙○○迭於警詢、偵查中及本院審
    理自白不諱，並經告訴人甲○○於警詢及偵查中指訴綦詳，
    核與證人溫錫昌於偵查中證述情節相符。而告訴人因此受有
    頭部、頸部、右上臂、左下腹、左大腿、右膝蓋多處撕裂傷
    等傷害一節，亦有臺北縣立醫院出具之驗傷診斷書影本一紙
    在卷可稽，足認被告自白確與事實相符。是本案事證明確，
    被告犯行堪以認定，自應依法論罪科刑。
二、查被告行為後，刑法部分條文業於九十四年二月二日經總統
    以華總一義字第０九四０００一四九０一號令修正公布，並
    自九十五年七月一日起生效施行（下稱現行刑法）；復參酌
    最高法院九十五年五月二十三日第八次刑事庭會議決議意旨
    ，現行刑法第二條第一項之規定，係規範行為後法律變更所
    生新舊法律比較適用之準據法，於現行刑法施行後，應適用
    現行刑法第二條第一項之規定，為「從舊從輕」之比較。查
    (一)九十五年七月一日現行刑法修正施行前，刑法分則關於罰
    金刑之規定係以銀元為貨幣單位，且依現行罰金罰鍰提高標
    準條例第一條及第四條規定，應按各該具體條文制定或修正
    之時間先後，定其提高之倍數，並依現行法規所定貨幣單位
    折算新臺幣條例第二條規定，銀元以新臺幣元之三倍折算之
    。而刑法施行法於九十五年六月十四日經總統以華總一義字
    第０九五０００八五一八一號令修正增訂第一條之一條文，
    該條規定：「（第一項）中華民國九十四年一月七日刑法修
    正施行後，刑法分則編所定罰金之貨幣單位為新臺幣。（第
    二項）九十四年一月七日刑法修正時，刑法分則編未修正之
    條文定有罰金者，自九十四年一月七日刑法修正施行後，就
    其所定數額提高為三十倍。但七十二年六月二十六日至九十
    四年一月七日新增或修正之條文，就其所定數額提高為三倍
    。」而刑法第二百七十七條第一項關於普通傷害罪之處罰，
    乃明訂「處三年以下有期徒刑、拘役或一千元以下罰金」，
    此自二十四年七月一日施行後即未再予修正。則依刑法施行
    法第一條之一規定，其罰金刑部分於九十五年七月一日刑法
    修正生效施行後，改以新臺幣元為單位，且數額應提高三十
    倍；此與修正前之罰金刑係以銀元為貨幣單位，且適用罰金
    罰鍰提高標準條例之規定應提高十倍，再依現行法規所定貨
    幣單位折算新臺幣條例之規定以新臺幣元之三倍折算之，相
    較之下，就罰金刑之最高數額部分，對被告而言，二者適用
    結果並無不同。惟修正前刑法第三十三條第五款規定：「主
    刑之種類如左：五罰金：一元以上。」現行刑法第三十三條
    第五款修正為：「主刑之種類如下：五罰金：新臺幣一千元
    以上，以百元計算之。」則現行刑法關於罰金刑之最低數額
    部分，已較修正前之刑法規定提高。是綜合比較修正前、後
    關於刑法第二百七十七條第一項普通傷害罪法定刑之規定，
    以修正前之刑法規定較有利於被告。(二)又被告行為時之刑法
    第四十一條第一項前段規定：「犯最重本刑為五年以下有期
    徒刑以下之刑之罪，而受六個月以下有期徒刑或拘役之宣告
    ，因身體、教育、職業、家庭之關係或其他正當事由，執行
    顯有困難者，得以一元以上三元以下折算一日，易科罰金。
    」依斯時有效施行之罰金罰鍰提高標準條例第二條前段規定
    （業於九十五年五月十七日經總統以華總一義字第０九五０
    ００六九七九一號令修正公布刪除，並自九十五年七月一日
    起生效），依刑法第四十一條易科罰金者，就其原定數額提
    高為一百倍折算一日，則被告行為時之刑法及罰金罰鍰提高
    標準條例關於易科罰金折算標準之規定，係以銀元三百元折
    算一日，經折算為新臺幣後，應以新臺幣九百元折算一日。
    而現行刑法第四十一條第一項前段規定：「犯最重本刑為五
    年以下有期徒刑以下之刑之罪，而受六個月以下有期徒刑或
    拘役之宣告者，得以新臺幣一千元、二千元或三千元折算一
    日，易科罰金。」比較修正前、後關於易科罰金折算標準之
    規定，以修正前刑法第四十一條第一項前段及修正前罰金罰
    鍰提高標準條例第二條前段規定，較有利於被告。(三)綜上，
    經整體比較全部罪刑之結果，以九十五年七月一日生效施行
    前之刑法規定，較有利於被告，是依現行刑法第二條第一項
    前段規定，自應一體適用被告行為時之法律即修正前之刑法
    規定。
三、核被告所為，係犯刑法第二百七十七條第一項之普通傷害罪
    。爰審酌被告與告訴人無深仇大恨，卻因此次債務糾紛引發
    衝突，並以刀器致告訴人成傷，而其犯罪後雖坦承犯行，惟
    迄今尚未與告訴人達成和解並賠償損失，兼衡告訴人受傷程
    度等一切情狀，量處如主文所示之刑，並諭知易科罰金之折
    算標準，以示懲儆。
據上論斷，應依刑事訴訟法第二百七十三條之一第一項、第二百
九十九條第一項前段，刑法第二條第一項前段、第二百七十七條
第一項，修正前刑法第四十一條第一項前段，罰金罰鍰提高標準
條例第一條前段，修正前罰金罰鍰提高標準條例第二條，判決如
主文。
本案經檢察官張瑞娟到庭執行職務。
中    華    民    國    95    年    11    月    30    日
                  刑事第七庭  法  官  王  瑜  玲
上列正本證明與原本無異。
如不服本判決，應於判決送達後10日內向本院提出上訴狀（應附
繕本），上訴於臺灣高等法院。
中    華    民    國    95    年    12    月    1     日
                              書記官  黃  頌  棻
附錄本案論罪科刑法條全文：
中華民國刑法第二百七十七條
傷害人之身體或健康者，處三年以下有期徒刑、拘役或一千元以
下罰金。
犯前項之罪因而致人於死者，處無期徒刑或七年以上有期徒刑；
致重傷者，處三年以上十年以下有期徒刑


司法院資訊處製作；財團法人民間司法改革基金會備份。
